【裁判字號】    95,簡,161
【裁判日期】    950630
【裁判案由】    綜合所得稅
【裁判全文】
臺北高等行政法院判決
                                     95年度簡字第00161號
原      告  甲○○
被      告  財政部臺北市國稅局
代  表  人  張盛和（局長）住同上
上列當事人間因綜合所得稅事件，原告不服財政部中華民國94年
12月30日台財訴字第09400599370 號訴願決定，提起行政訴訟。
本院判決如下：
    主  文
原告之訴駁回。
訴訟費用由原告負擔。
    事  實
一、事實概要：
    緣原告民國（下同）92年度綜合所得稅結算申報，短漏報其
    本人退職所得新臺幣（下同）619,825元及受其扶養之親屬
    孫楊彩卿營利所得590元，經被告併課核定其92年綜合所得
    總額為1,713,916元，淨額為1,292,538元，補徵稅額83,589
    元，並就短漏所得稅額83,589元，處以罰鍰16,700 元（計
    至百元止）。原告對罰鍰處分不服，申請復查，未獲變更，
    提起訴願，經遭駁回，遂提起行政訴訟。
二、兩造聲明：
  (一)原告聲明：訴願決定及原處分均撤銷 (原告訴狀載「為提起
              上訴事：上訴人不服94年12月30日財政部訴願決
              定書，台北市國稅局92年綜合所得稅罰鍰事件的
              判決，因此在法定期間內提起行政訴訟，並敘述
              上訴的聲明及理由如下」，顯係不服訴願決定及
              原處分，是其訴狀上載「上訴之聲明請求判決原
              判決廢棄」，係請求撤銷訴願決定及原處分之意
              。)
  (二)被告聲明：
    1.駁回原告之訴。
    2.訴訟費用由原告負擔。
三、兩造之陳述：
  (一)原告主張之理由：
    1.扣繳義務人之作為義務，依現行所得稅法規定有3種。第
      一種為扣（向納稅義務人扣取）、第2種為繳（扣取後限
      期向國庫繳清）、第3種為申報（向稽徵機關申報其扣、
      繳）。但對於未盡3種義務之全部者，處以依稅額倍數計
      算之罰鍰，對於僅未盡其中第3種義務者，處以依稅額成
      數（比例）計算之罰鍰，對於已盡第1種義務而未盡第2、
      3種義務者，情形最為嚴重，卻無罰鍰規定。實務上認此
      時「可依稅法第17條規定辦理」（財政部94年10月13日財
      北國稅法字第0940215677號函），意謂此時構成漏報或短
      報等犯罪，但此種犯罪須出於故意。惟原告在92年度收到
      通用先進系統股份有限公司（下稱通用先進公司）所填報
      之扣繳憑單，應屬稅部分之退職所得為619,825元，原告
      之職業為工程人員，並非專業之會計式帳務從業人員，當
      年既將所有之扣繳憑單向主管機關提出扣、繳申報，顯然
      並無刻意漏報或短報之意圖。
    2.被告對原告所處之罰則係「漏稅罰」。漏稅罰乃因納稅義
      務人未履行稅法上之扣、繳申報義務。但原告乃係因對稅
      法上課退職所得之認知與稅法規定、被告有誤，但在原告
      收到被告補稅通知書後，即在限期內前往補稅，顯無故意
      之事實，不應以涉及漏稅為由，向原告處以16,700元漏稅
      罰之罰鍰。又扣繳義務人已依所得稅法於規定之期限結算
      申報，既無逃漏稅之事實，亦未造成國庫收入之遲延，已
      足可達成行政掌握稅源資料，處以漏稅罰實難維護稅法處
      罰之目的。
  (二)被告主張之理由：
    1.按「納稅義務人之配偶，及合於第17條規定得申報減除扶
      養親屬免稅額之受扶養親屬，有前條各類所得者，應由納
      稅義務人合併報繳。」、「納稅義務人已依本法規定辦理
      結算申報，但對依本法規定應申報課稅之所得額有漏報或
      短報情事者，處以所漏稅額2倍以下之罰鍰。」為行為時
      所得稅法第15條第1項及第110條第1項所明定。次按「滯
      納金、利息、滯報金、怠報金、短估金及罰鍰等，除本法
      另有規定者外，準用本法有關稅捐之規定。但第6條關於
      稅捐優先及第38條，關於加計利息之規定，對於罰鍰不在
      準用之列。」為稅捐稽徵法第49條所規定。
    2.原告於辦理92年度綜合所得稅結算申報時，漏報其本人領
      自通用先進公司之退職所得619,825元，及受其扶養親屬
      孫楊彩卿營利所得計590元，致短漏所得稅額83,589元，
      被告遂按所漏稅額83,589元，處0.2倍罰鍰16,700元﹝計
      算式：83,589×0.2 = 16,717；計至百元止﹞。
    3.原告本年度確自通用先進公司領取退職所得3,552,199 元
      之事實，有通用先進公司提供之原告退職所得計算式資料
      附卷可稽，此亦為原告所不爭執，而上開退職所得經通用
      先進公司計算結果，屬應稅部分之退職所得為619,825元
      ，有該公司填報之扣繳憑單附卷可憑，則原告既有是項應
      稅所得，依法本應主動誠實申報並繳納稅負，尚不能以其
      不諳扣繳憑單所載金額即為應稅所得為由，而免其誠實申
      報義務，是審其違章情節，核有該當處罰要件存在之事證
      。次查，有所得即應納稅，乃所得稅之基本精神，而為現
      代國民之普世認知，原告及其扶養親屬孫楊彩卿當年度領
      有系爭應稅所得，自應注意使之符合稅法之強行規定，且
      其執為漏報之事由，尚非不可避免，原告既未履行其注意
      義務致生漏稅之違章，被告據之處以系爭罰鍰，揆諸首揭
      規定，自屬有據；又被告以法定2倍以下之0.2倍，處罰鍰
      16,700元，實已考量原告之違章程度所為之適切裁罰，洵
      無違誤。
    理  由
一、行政訴訟法第229條第1項所定適用簡易程序之數額，業經司
    法院以92年9 月17日院台廳行一字第23681號令增至新台幣
    20萬元，並定於93年1月1日實施。本件原告爭執之金額未逾
    新台幣20萬元，自應適用簡易程序事件，爰不經言詞辯論為
    判決。
二、按「納稅義務人之配偶，及合於第17條規定得申報減除扶養
    親屬免稅額之受扶養親屬，有前條各類所得者，應由納稅義
    務人合併報繳。」為行為時所得稅法第15條第1 項所明定。
三、本件原告92年度綜合所得稅結算申報，短漏報其本人領自通
    用先進公司之退職所得619,825元，及受其扶養之親屬孫楊
    彩卿營利所得590 元，致短漏所得稅額83,589元之事實，有
    原告92年度所得稅結算申報書附原處分卷可證，復為原告所
    不爭執，被告併課核定其92年綜合所得總額為1,713,916 元
    ，淨額為1,292,538 元，補徵稅額83,589元，並按短漏稅額
    83,589元，復處以0.2 倍罰鍰計16,700元﹝計算式：83,589
    ×0.2 = 16,717；計至百元止﹞，核無不合。原告雖如事實
    欄所載，主張其非蓄意漏報，不應對其課處罰鍰。惟查依司
    法院釋字第275 號解釋：「人民違反法律上之義務而應受行
    政罰之行為，法律無特別規定時，不以故意為要件，有過失
    時亦應處罰」之意旨，行為人有合於行政罰之處罰要件行為
    ，即使僅出於過失，除非法律有明文規定，行為人亦應受罰
    。原告就退職所得部分，以其非蓄意漏報，主張不應對其課
    處罰鍰，已不可採。再原告92年度確自通用先進公司領取退
    職所得3,552, 199元，有通用先進公司提供之原告退職所得
    計算式資料附於原處分卷可稽，亦原告所不爭執，原告取自
    此鉅額之退職所得，無不知之理，其又自承確實收到通用先
    進公司載明退職所得給付總額619,825 元，扣繳稅額37,
    189 元之扣繳憑單，與上開實際領取者不同，足見此筆給付
    總額619,825 元為應申報所得者甚明。原告既知申報所得稅
    時附上該扣繳憑單，卻未予申報，即令非出於故意，亦有過
    失，依上開司法院解釋意旨，亦應受罰。原告要求免罰，尚
    屬無據。
四、從而，原處分對原告按短漏稅額83,589元，處以0.2 倍罰鍰
    計16,700元，並無違法，訴願決定予以維持，亦無不合。原
    告訴請撤銷，為無理由，應予駁回。
五、據上論結，本件原告之訴為無理由，爰依行政訴訟法第98條
    第3 項前段，判決如主文。
中    華    民    國    95     年     6    月     30  日
                              第三庭法  官 吳東都
上為正本係照原本作成。
本件以訴訟事件所涉及之法律見解具有原則性者為限，始得於本
判決送達後20日內向本院提出上訴狀並表明上訴理由，如已於本
判決宣示後送達前提起上訴者，應於判決送達後20日內補具上訴
理由（均按他造人數附繕本），且經最高行政法院許可後方得上
訴。
中    華    民    國    95     年      6   月     30  日
                                    書記官 張能旭


司法院資訊處製作；財團法人民間司法改革基金會備份。
